臺灣高等法院臺中分院刑事裁定
110年度聲字第2226號
聲  請  人  張子涵


被      告  張子澔




上列聲請人因被告張子澔殺人未遂等案件（本院110年度金上訴
字第1254號），聲請發還扣押物，本院裁定如下：
    主  文
扣案之車號000-0000號自小客車壹輛，准予發還張子涵。
    理  由
一、聲請意旨略以：臺灣彰化地方法院109年度訴字第813號被告
    張子澔被訴詐欺等案件，白色自小客車（車號：000-0000）
    經扣押在案，該車輛於被告犯案之前，即已購買多年，且當
    時被告向聲請人張子涵宣稱借用該車輛，是要作為被告從事
    駕駛白牌計程車使用，聲請人並不知道被告會將該車輛作為
    犯案工具，此經被告於庭訊時證實，該車輛實屬聲請人所有
    ，因該車輛並無扣押之必要，為此，依刑事訴訟法第142條
    規定，聲請准予發還扣押物於聲請人等語。
二、按可為證據或得沒收之物，得扣押之。扣押物若無留存之必
    要者，不待案件終結，應以法院之裁定或檢察官命令發還之
    。扣押物未經諭知沒收者，應即發還；但上訴期間內或上訴
    中遇有必要情形，得繼續扣押之。刑事訴訟法第133 條第1
    項、第142 條第1 項前段、第317 條分別定有明文。所謂扣
    押物無留存之必要者，乃指非得沒收之物，且又無留作證據
    之必要者，得依上開規定發還。又該等扣押物有無留存之必
    要，並不以係得沒收之物為限，且有無繼續扣押必要，應由
    事實審法院依案件發展、事實調查，予以審酌（最高法院10
    7 年度台抗字第766 號裁定意旨參照）。故扣押物有無繼續
    扣押必要，案件所繫屬之法院自得依職權衡酌訴訟程序之進
    行程度、事證調查之必要性，而為裁量。
三、經查：
　㈠被告因殺人未遂等案件，經臺灣彰化地方法院以109 年度訴
    字第813 號判處罪刑後，經檢察官及被告均提起上訴，現由
    本院以110 年度金上訴字第1254 號審理中，尚未確定。而
    本件聲請發還的扣案物即車號000-0000號自小客車，係警方
    於109年4月30日，在臺中市○○區○○路000號執行搜索所扣得
    ，此有彰化縣警察局彰化分局搜索扣押筆錄、扣押物品目錄
    表在卷可佐（見109年度偵字第4960號偵查卷㈠第20頁至第27
    頁）。又聲請人為被告之胞兄，而車號000-0000號自小客車
    為聲請人所有，僅借予被告使用等情，此經被告於警詢時供
    稱：「000-0000。車主是我哥哥。」、「‧‧‧交通工具我都
    使用我哥哥張子涵名下所有的000-0000自小客車前往超商或
    金融機構提領詐騙款項」等語在卷（見109年度偵字第4960
    號偵查卷㈠第20頁、第252頁），核與聲請人前揭主張：「該
    車輛實屬聲請人所有」等語相符，並有車輛詳細資料報表在
    卷可稽（見109年度偵字第4960號偵查卷㈢第101頁），堪認
    扣案之車號000-0000號自小客車，為聲請人所有，而非被告
    所有。
　㈡扣案之車號000-0000號自小客車，除曾遭被告先後懸掛000-0
    000號、000-0000號車牌於道路上行駛，而涉犯行使偽造特
    種文書罪嫌外，更曾供被告駕駛並搭載劉逸慈前往鹿港郵局
    提領受騙民眾王秀琴、羅振水遭詐欺款項使用，業經原審判
    決認定如該判決「犯罪事實」欄㈠至㈡、所載，堪認扣案之
    車號000-0000號自小客車曾供本案加重詐欺取財、洗錢等犯
    罪所用，且得作為被告涉犯偽造行使特種文書的犯罪證據。
    然原審判決並未就扣案之車號000-0000號自小客車為沒收之
    諭知，本院審酌扣案之車號000-0000號自小客車，並非違禁
    物，且非被告所有，亦核無刑法第38條第3項「無正當理由
    提供」而得為第三人沒收之情形。扣案之車號000-0000號自
    小客車，雖曾供本案加重詐欺取財與洗錢等犯罪所用，然被
    告就其涉犯行使偽造特種文書，以及曾駕駛該車輛搭載劉逸
    慈前往提領民眾受騙款項而涉犯加重詐欺取財與洗錢等犯罪
    事實，均已坦承（見109年度偵字第4960號偵查卷㈠第18頁、
    第21頁、第227頁至第229頁、109年聲羈字第75號卷第60頁
    至第65頁、109年度訴字第813號卷四第113頁至第114頁、第
    118頁至第119頁），卷內復有其他證據可資證明被告相關加
    重詐欺取財、洗錢犯行（被告涉犯行使特種文書部分，非被
    告與檢察官上訴範圍，故已判刑確定），扣案之車號000-00
    00號自小客車發還後並無礙日後訴訟之審理，長期扣押反有
    害聲請人使用，甚且造成該扣押車輛之損壞，經權衡實施強
    制處分之目的及個人權益保障之關係，認扣案之車號000-00
    00號自小客車已無繼續留存之必要，以發還聲請人較符合比
    例原則，是本件聲請為有理由，應予准許。
四、據上論結，應依刑事訴訟法第142 條第1 項前段、第220 條
    規定，裁定如主文。
中　　華　　民　　國　　110 　年　　11　　月　　26　　日
            刑事第一庭　審判長法　官　江  德  千
                              法  官　簡  源  希
                              法  官　高  增  泓
以上正本證明與原本無異。
如不服本裁定，應於收受送達後5日內向本院提出抗告書狀 (須
附繕本)。因疫情而遲誤不變期間，得向法院聲請回復原狀。

                              書記官　黃  美  珍
　　　　　　　　　　　　　　　
中　　華　　民　　國　　110 　年　　11　　月　　26　　日